【裁判字號】    95,台上,3463
【裁判日期】    950623
【裁判案由】    業務過失致人於死
【裁判全文】
最高法院刑事判決            九十五年度台上字第三四六三號
    上  訴  人  甲○○
                        4樓之.
上列上訴人因業務過失致人於死案件，不服台灣高等法院台中分
院中華民國九十二年十月三十日第二審判決（九十二年度交上訴
字第九五二號，起訴案號：台灣台中地方法院檢察署九十年度偵
字第二二０四五號），提起上訴，本院判決如下：
    主  文
原判決撤銷，發回台灣高等法院台中分院。
    理  由
本件原判決認定上訴人甲○○係仁友客運股份有限公司所屬營業
大客車駕駛員，為從事駕駛業務之人。民國九十年十月十九日下
午十七時許，駕駛車號ＦＯ－００九號營業大客車，自台中市干
城車站出發，欲沿途載客至西螺及嘉義等地，復沿縱貫省道即台
中市○○路由北向南往烏日鄉方向行駛，途經該路二段一八五號
前之外側快車道時，本應注意該時段係上下班時段，車輛繁多，
應注意兩車併行之間隔，並隨時採取必要之安全措施，且依當時
道路無缺陷、障礙物、視距良好，並無不能注意之情事，竟疏未
注意，適有被害人林忠詣騎乘車號ＦＴ２－五三０號重型機車同
向併行亦疏未注意保持安全間隔，致大客車右後側車身與林忠詣
所駕駛之上開重型機車左手把發生擦撞，使重型機車向外彈開滑
倒在地，致林忠詣受有頭部外傷併顱腦損傷等傷害，當場並因外
傷性休克而死亡。上訴人於肇事後，原不知肇事，經路人攔車告
知，旋即返回現場，於犯罪偵查機關尚未查得肇事者姓名時，主
動表明為該大客車駕駛人並告知姓名，而接受裁判等情。因而撤
銷第一審之科刑判決，改判仍論處上訴人從事業務之人，因業務
上之過失致人於死罪刑，固非無見。
惟查：(一)、審理事實之法院，對於案內一切證據，除認為不必要
者外，均應詳為調查，以期發現真實，苟與待證事實有重要關係
，在客觀上認為應行調查之證據，而未依法加以調查，即與證據
未經調查無異，仍難遽為被告有利或不利之認定。本件原判決採
信證人石永生證稱上訴人所駕駛之大客車與被害人所騎乘之重型
機車把手發生擦撞，並據此認定上訴人與被害人均疏未注意保持
安全間隔，致兩車發生擦撞，二人對於本件車禍之發生均同為肇
事原因而均有過失云云。然依據證人石永生之證詞，僅敘述上訴
人駕駛之公車與被害人所騎機車擦撞之情形，對於本件上訴人肇
事之原因為未保持兩車併行之間隔，似未說明；然原審勘驗上訴
人行車錄影帶結果，上訴人所駕駛大客車之車前方最底線到路邊
邊線距離，自十七時八分整至十七時八分四十秒間，最遠為二十
公分，最近為十五公分半，其間均僅有一．五至四公分間之差距
（見原審卷第一一０頁）。如果無訛，上訴人於案發時所駕駛之
大客車，大抵均沿直線前行。且原判決認定「被害人行使在機車
道，被告行使在外側快車道，足證被告與被害人車輛確實為同向
併行向前行駛，被告並無超越被害人機車情事」（見原判決第七
頁第六至七行）、「參照被告停車位置應在正常車道行駛，並未
有跨越快慢車道白線之情形，依此參考距離為十五公分至十六公
分，而前面勘驗之畫面距離均未有短於上開距離之情形，足見被
告車輛停車之前亦無跨越白線之情事甚明。」（見原判決第八頁
第十四至十六行）。則上訴人於案發時駕駛大客車沿直線行駛於
外側快車道上時，其與被害人間未保持安全間隔，究竟係上訴人
駕駛之疏忽造成，抑或被害人騎機車靠近所致，與認定上訴人之
行為是否有過失攸關。本件事實尚非明確，原審未予詳查，遽行
認定上訴人與被害人均疏未注意保持安全間隔，致兩車發生擦撞
，自有職權調查未盡之違法。(二)、未經合法調查之證據，不得作
為判斷之依據，刑事訴訟法第一百五十五條第二項定有明文。又
依同法第一百六十五條第一項之規定，卷宗內之筆錄及其他文書
可為證據者，應向當事人宣讀或告以要旨；此為事實審法院於審
判期日就文書證據所應踐行之調查方法及程序，旨在使被告澈底
瞭解該等文書記載之內容及意涵，而為充分之辯論，以使法院形
成正確之心證。故法院就文書證據，如未確實依照上開法定調查
方法，於審判期日踐行調查程序，而遽採為判決之基礎，即難謂
適法。依原審九十二年十月十六日審判筆錄記載，原審於審判期
日訊問上訴人：「對相驗筆錄、相驗屍體證明書、驗斷書有何意
見？」、「對內政部警政署刑事警察局鑑驗通知書暨鑑證有何意
見？」、「對台灣省台中市區車輛行車事故鑑定委員會函等有何
意見？」（見原審卷第一一四頁）等情，均僅提示上開文書，並
未向上訴人宣讀或告以要旨，自有未依法踐行調查證據之違法。
上訴意旨指摘原判決違法，非無理由，應認原判決有撤銷發回更
審之原因。
據上論結，應依刑事訴訟法第三百九十七條、第四百零一條，判
決如主文。
中    華    民    國  九十五  年    六    月  二十三  日
                      最高法院刑事第十庭
                          審判長法官  洪  清  江
                                法官  石  木  欽
                                法官  李  伯  道
                                法官  林  勤  純
                                法官  陳  晴  教
      本件正本證明與原本無異
                                      書  記  官
中    華    民    國  九十五  年    六    月  二十八  日
                                                      Y


司法院資訊處製作；財團法人民間司法改革基金會備份。
